【裁判字號】    97,交聲,305
【裁判日期】    970924
【裁判案由】    違反道路交通管理處罰條例聲明異議
【裁判全文】
臺灣基隆地方法院交通事件裁定         97年度交聲字第305號
移送機關即
原處分機關  交通部公路總局臺北區監理所基隆監理站
異  議  人
即受處分人  甲○○
上列受處分人因違反道路交通管理處罰條例案件，對於交通部公
路總局臺北區監理所基隆監理站中華民國97年8 月19日所為之處
分（原處分案號：基監字第裁42-ZIB084559號），聲明異議，本
院裁定如下：
    主  文
原處分撤銷。
    理  由
一、原處分意旨略以：本件受處分人即異議人甲○○（下稱異議
    人）所有之車號3F-1500 號自用小客車，於民國96年10月29
    日12時42分許，行經限速為時速90公里之國道三號公路南向
    31公里處，異議人駕駛之上開車輛以106 公里之時速超速行
    駛，而為國道公路警察局第九警察隊木柵分隊以雷達（射）
    測速照相機測定行速拍照之方式取證，以有違反上開道路交
    通管理處罰條例第33條第1項第1款規定之行為逕行掣單舉發
    ，經將舉發通知單送達於異議人位於臺北縣金山鄉○○路78
    巷2 號2樓住所後，異議人未於應到案日期（96年12月21日）
    前到案，原處分機關乃於97年8 月19日裁處異議人罰鍰新臺
    幣（下同）4,500元，並依第63條第1項第1款記違規點數1點
    。
二、異議意旨略以：異議人並未收到第一次及第二次舉發違反道
    路交通管理事件通知單，實因地址與通訊地址有誤，送達地
    址無法確認收到上開通知單，非故意拒收，下次將委由鄰居
    代為注意，據此聲明異議云云。
三、按逕行舉發，應按已查明之資料填註車牌號碼、車輛種類、
    車主姓名及地址，並於通知單上方空白處加註逕行舉發之文
    字後，由舉發機關送達被通知人；違反道路交通管理事件，
    行為人認為舉發之事實與違規情形相符者，得於接獲通知單
    後，親自或委託他人持該通知單，不經裁決向指定之處所，
    逕依裁罰基準執行並繳納罰鍰結案；違反道路交通管理事件
    行為人，未依規定自動繳納罰鍰，或未依規定到案聽候裁決
    ，處罰機關應依基準表於舉發違反道路交通管理事件通知單
    送達且逾越應到案期限60日後之3個月內，逕行裁決之，違
    反道路交通管理事件統一裁罰標準及處理細則第11條第1項
    第4款、第48條第1項及第44條第1項分別定有明文。故依上
    開規定，舉發違反道路交通管理事件通知單應先由舉發機關
    送達受處分人，使受處分人得以知悉應到案日期及逕以最低
    處罰標準在限期內自動繳納罰款。倘受處分人復未自動繳納
    罰鍰或未到案聽候裁決，處罰機關始得依違反道路交通管理
    事件統一裁罰基準表逕行裁決之，倘舉發違反道路交通管理
    事件通知單未經合法送達受處分人，處罰機關即逕行裁決，
    其裁決程序即非合法。次按，處理違反道路交通管理事件，
    有關文書送達之程序，依行政程序法之規定；送達，於應受
    送達人之住居所、事務所或營業所為之；於應送達處所不獲
    會晤應受送達人時，得將文書付與有辨別事理能力之同居人
    、受僱人或應送達處所之接收郵件人員。應受送達人或其同
    居人、受僱人、接收郵件人員無正當理由拒絕收領文書時，
    得將文書留置於應送達處所，以為送達；又送達不能依前2
    條規定為之者，得將文書寄存送達地之地方自治或警察機關
    ，並作送達通知書兩份，一份黏貼於應受送達人住居所、事
    務所、營業所或其就業處所門首，另一份交由鄰居轉交或置
    於該送達處所信箱或其他適當位置，以為送達。前項情形，
    由郵政機關為送達者，得將文書寄存於送達地之郵政機關。
    寄存機關自收受寄存文書之日起，應保存3個月；違反道路
    交通管理事件統一裁罰基準及處理細則第5條，行政程序法
    第72條第1項前段、第73條第1項、第3項、第74條分別定有
    明文。故舉發違反道路交通管理事件通知單，自應由舉發機
    關依上開規定送達受處分人，始為合法。
四、經查：
  (一)異議人所有之車牌號碼3F-1500號號自用一般小客車於上開
    時、地，有「汽車駕駛人行車速度，超過規定之最高時速，
    未滿20公里」之違規，為警以ZIB084559號舉發通知單逕行
    舉發違規等情，為異議人所自承，並有舉發違反道路交通管
    理事件通知單1張在卷可稽，是異議人有前揭違規事實，堪
    以認定。
  (二)本件係逕行舉發，依首揭規定，不需當場告知行為人有違規
    事實，僅需將舉發通知單送達被通知人，而汽車所有人之地
    址如有變更，該所有人有向公路監理機關辦理登記之義務，
    如汽車所有人違反此項義務，不僅應裁處汽車所有人罰鍰，
    且原處分機關若依照原登記住址為送達，仍應視為合法送達
    。是本件異議人自85年9月10日起迄今之戶籍地址為「臺北
    縣金山鄉○○村○○路78巷2號2樓」，此有個人基本資料查
    詢結果1紙附卷可稽，而原舉發機關於96年11月21日將前揭
    舉發通知單委由郵政機關送達至異議人之前揭戶籍地，因招
    領逾期，亦無受領文書之同居人、受雇人或應送達處所知接
    收郵件人員，即於97年2月14日將上開發舉發通知單寄存在
    送達地之基隆32支局，並均作送達通知書2份，1份黏貼於應
    受送達人住居所門首，另1份置於該送達處所信箱內，以為
    送達，此有內政部警政署國道公路警察局第九警察隊97年8
    月12日公警九交字第0970973018號函及所附寄存送達證書1
    紙在卷可憑。又寄存送達以完成寄存送達之程序後，10日後
    即生寄存之效力，不以應受送達人事實上有至寄存文書之自
    治機關、警察機關或郵政機關領取為必要，是本件寄存送達
    之程序形式上並無不合。依首揭規定，該舉發通知單已生送
    達之效力，視為異議人已受通知。惟本件舉發通知單上所載
    之應到案日期為「96年12月21日前，有上開舉發通知單及裁
    決書在卷可按，顯係在寄存送達生效日期之前，於此情形，
    異議人雖受送達，亦無法於上開應到案日期前，到案陳述意
    見，或認為舉發事實與違規情形相符，而逕以最低處罰標準
    ，在限期內自動繳納罰款結案，是上開裁罰程序自與法有違
    。
  (三)綜上所述，本件異議人確有前揭違規事實，且內政部警察屬
    國到公路警察局掣發之舉發違反道路交通管理事件通知單對
    異議人之戶籍址為送達，亦為合法，惟上開通知單對異議人
    寄存送達之時間，已在所指定應到案日期之後，從而，異議
    人即無從依期限到案，並依最低處罰標準在限期內自動繳納
    罰款結案之可能，則原處分機關逕依道路交通管理處罰條例
    第33條第1項第1款、違反道路交通管理事件統一裁罰基準表
    之規定，裁處異議人罰鍰4千5百元，即有未洽，本件原處分
    之作成程序不當，應予撤銷，異議人之異議雖無理由，然原
    處分既有上開不當之處，自應由本院予以撤銷，並發回由原
    處分機關交由原舉發機關重新為合法送達後，再依法裁決，
    以為適法。
據上論斷，應依道路交通管理處罰條例第87條第2項，道路交通
案件處理辦法第20條前段規定，裁定如主文。
中    華    民    國    97    年    9     月    24    日
                  交通法庭法  官  陳姵君
以上正本證明與原本無異。
對於本件裁定如有不服，應於收受送達後5日內，向本院提出抗
告書狀，敘述抗告之理由，抗告於臺灣高等法院。
中    華    民    國    97    年    9     月    24    日
                          書記官  王佩珠


司法院資訊處製作；財團法人民間司法改革基金會備份。
